【裁判字號】    95,重訴,48
【裁判日期】    950725
【裁判案由】    毒品危害防制條例
【裁判全文】
臺灣高雄地方法院刑事判決              95年度重訴字第48號
公  訴  人  臺灣高雄地方法院檢察署檢察官
被      告  甲○○
                    （現於台灣高雄看守所羈押中）
選任辯護人  秦德進律師
            許惠珠律師
上列被告因毒品危害防制條例案件，經檢察官提起公訴（95年度偵
字第6072號），本院判決如下：
    主  文
甲○○共同運輸第一級毒品，處有期徒刑捌年。扣案之第一級毒
品海洛因肆包（淨重合計參佰柒拾參點零參公克）、第二級毒品
甲基安非他命肆包（淨重合計柒佰伍拾參點壹壹公克）均沒收銷
燬之。另扣案海洛因之空包裝（總重貳拾伍點參陸公克）、甲基
安非他命之包裝（重參拾壹點貳肆公克）、手提紙袋壹只、峰牌
香煙紙盒參只、海賊牌撲克牌紙盒壹只、夏普牌行動電話壹具沒
收。
    事  實
一、甲○○明知海洛因、甲基安非他命係屬毒品危害防制條例所
    定之毒品，不得運輸、持有，竟於民國95年2 月19日晚間10
    時14分零3 秒許，經真實年籍不詳身在大陸地區綽號「阿賢
    」之成年男子以00000000000 電話撥打其使用0000000000
    行動電話謀議運輸第一、二級毒品事宜，基於共同運輸第一
    級毒品海洛因及第二級毒品甲基安非他命之犯意聯絡，約定
    以新台幣（下同）3 至4 萬元之代價，由甲○○替「阿賢」
    運輸第一級毒品海洛因及第二級毒品甲基安非他命並交付予
    特定人，事成之後給付報酬。甲○○遂依「阿賢」之指示，
    前往高雄市○○路與中山路口大通飯店268 號房內，向真實
    年籍不詳綽號「阿貓」之成年男子取得第一級毒品海洛因4
    小包（合計淨重373. 03 公克，外包裝總重25.36 公克）及
    第二級毒品甲基安非他命4 小包（合計淨重753.11公克，外
    包裝重31.24 公克），旋即運輸前開毒品返回高雄市○鎮區
    ○○路21號31樓之9 住處，並將上開第一級毒品海洛因裝入
    其所有之1 只海賊牌撲克牌紙盒內，將第二級毒品甲基安非
    他命裝入其所有之3 只峰牌香煙紙盒後，於95年2 月19日下
    午10時46分零2 秒許甲○○再以0000000000號與「阿賢」在
    大陸地區所使用之00000000000 電話聯絡，經「阿賢」指示
    將與1 名持用0000000000真實年籍不詳綽號「阿龍」之成年
    男子聯絡後，約定時間、地點將上開第一、二級毒品運輸前
    往指定地點交付予該綽號「阿龍」之人，並向其收取不明用
    途之25萬元。嗣於同日晚上11時40分許，甲○○以其所有之
    手提袋攜帶上開毒品離開住處，欲找尋公用電話與「阿龍」
    聯絡時，為警在其住處門前電梯間當場查獲，並扣得上開第
    一級毒品海洛因4 小包（合計淨重373.03公克，包裝總重
    25.36 公克）及第二級毒品甲基安非他命4 小包（合計淨重
    753.11公克，外包裝重31.24 公克），及其所有用以運輸毒
    品之手提袋1 只、包裝毒品之峰牌香煙紙盒參只、海賊牌撲
    克牌紙盒壹只及其所有用以聯絡運輸毒品之夏普牌行動電話
    壹具。
二、案經法務部調查局高雄市調查處移送臺灣高雄地方法院檢察
    署檢察官偵查起訴。
    理  由
壹、程序部分
    按被告以外之人（包括證人、鑑定人、告訴人、被害人及共
    同被告等）於審判外之陳述雖不符刑事訴訟法第159 條之1
    至之4 等4 條之規定，而經當事人於審判程序同意作為證據
    ，法院審酌該言詞陳述或書面陳述作成時之情況，認為適當
    者，亦得為證據；當事人、代理人或辯護人於法院調查證據
    時，知有刑事訴訟法第159 條第1 項不得為證據之情形，而
    未於言詞辯論終結前聲明異議者，視為有前項之同意，同法
    第159 條之5 定有明文。立法意旨在於傳聞證據未經當事人
    之反對詰問予以核實，原則上先予排除。惟若當事人已放棄
    反對詰問權，於審判程序中表明同意該等傳聞證據可作為證
    據；或於言詞辯論終結前未聲明異議，基於尊重當事人對傳
    聞證據之處分權，及證據資料愈豐富，愈有助於真實發見之
    理念，且強化言詞辯論主義，使訴訟程序得以順暢進行，上
    開傳聞證據亦均具有證據能力。本件被告及辯護人於本院準
    備程序時就公訴人所提之供述證據及書面證據均不爭執，揆
    諸前開說明，本案認定犯罪事實所憑之資料，均具有證據能
    力，合先敘明
貳、實體部分
一、右揭事實，迭據被告甲○○於本院準備程序及審判程序中供
    承不諱，核與卷附0000000000號行動電話通聯紀錄吻合，並
    有當場搜獲被告甲○○所攜帶手提袋內以峰牌香煙紙盒3 只
    、海賊牌撲克牌紙盒1 只分別收納之疑似海洛因粉末4 包及
    疑似甲基安非他命晶體4 包、聯絡運輸毒品之夏普牌行動電
    話1 具扣案足稽，而前開粉末及晶體經送驗結果分屬第一級
    毒品海洛因成分（合計淨重373.03公克，包裝總重25.36 公
    克）、第二級毒品甲基安非他命成分（合計淨重753.11公克
    ，外包裝重31.24 公克）等情，亦有法務部調查局95年4 月
    26日調科壹字第220022908 號檢驗通知書、該局調科壹字第
    09500142550 號函在卷可憑），堪信被告前揭運輸毒品之自
    白部分與事實相符。
二、被告之辯護人雖為其辯護稱：被告無法將毒品順利運輸交給
    接收之人，其所犯係屬同條第5 項之運輸未遂罪及運輸距離
    甚短，應不構成運輸云云，查海洛因、安非他命分別係屬於
    毒品危害防制條例第2 條第2 項第1 款、第2 款所稱之第一
    級毒品、第二級毒品，不得運輸及持有，且所謂毒品之運輸
    或持有，「不以國外輸入國內或國內輸出國外為限，其在國
    內運輸者亦屬之；零星夾帶或短途持送得斟酌實際情形依持
    有煙毒罪論科」（司法院36 年 院解字第3541號解釋意旨參
    照）、「院解字第3541號解釋係指無運輸或販賣之意圖單純
    持有煙毒者而言，並非謂凡零星夾帶或短途持送煙毒者，不
    問其犯意如何概論以持有煙毒之罪」（司法院37年院解字第
    3853號解釋意旨參照）。是以零星夾帶或短途持送固得斟酌
    實際情形，依持有罪論處，然僅限於無運輸或販賣之意圖而
    單純持有而言。又所謂「運輸」，係指本於運輸意思而搬運
    輸送而言，倘其有此意圖者，一有搬運輸送之行為犯罪即已
    成立，不以運抵目的地為完成犯罪之要件。換言之，區別該
    罪既遂、未遂之依據，係以已否起運為準，既已起運，構成
    該罪之輸送行為即已完成，即應論以既遂罪責（最高法院87
    年度台上字第918 號、77年度台上字5721號、26年度滬上字
    第74號判決意旨參照。），查被告既已將前開毒品自高雄市
    ○○路與中山路口大通飯店268 號房起運，運至相隔距離甚
    遠之高雄市○鎮區○○路21號31樓之9 住處，且準備交予阿
    賢指定之人員，雖於交接毒品前即遭警方查獲，但已屬運輸
    毒品之既遂犯，且依被告於法務部調查局高雄市調查處訊問
    時、本院準備程序及審判程序時之供述，均供述係與「阿賢
    」達成單純運輸毒品之共識，顯非單純之持有，應認其有與
    「阿賢」為運輸毒品海洛因與安非他命之犯意聯絡，被告並
    已實際為「阿賢」運輸第一級毒品海洛因及第二級毒品安非
    他命，被告之辯護人上開辯詞顯非可採。核被告所為，係犯
    毒品危害防制條例第4 條第1 、2 項之運輸第一級、第二級
    毒品罪。被告於當時持有前揭第一級毒品海洛英及第二級毒
    品安非他命，既意在供運輸之用，則其持有之低度行為，均
    應為運輸之高度行為所吸收，皆不另論罪。再被告以一運輸
    行為，同時運送第一級毒品海洛因與第二級毒品安非他命，
    而觸犯上開2 罪名，為想像競合犯，查被告行為後，94年2
    月2日 修正公布之刑法，自95年7 月1 日施行，修正後之刑
    法第55條關於想像競合犯之規定，雖仍以一罪論，惟不得科
    以較輕罪所定最輕本刑以下之刑；另修正刑法第28條、第59
    條規定之用語雖有不同，惟要件及適用範圍均並未變更，比
    較新舊法之規定，修正後之規定並非較有利於被告，依刑法
    第2條 第1 項之規定，應適用行為時之法律，即適用行為時
    刑法之相關規定論擬。是被告以一運輸行為，觸犯上述二開
    二罪名，應依行為時刑法第55條之規定，從一重之運輸第一
    級毒品罪處斷。被告與「阿賢」就上開犯行有犯意聯絡及由
    被告負責運輸毒品之犯行，為共同正犯。本院斟酌販賣運輸
    第一級毒品之法定刑為死刑或無期徒刑，被告運輸上開第一
    、二級毒品，尚未及交付，即為警查獲，未與對社會造成深
    廣危害，且查獲之海洛因、甲基安非他命分別合計淨重373.
    03公克、淨重753.11公克，但衡其情節與一般大毒梟走私
    運輸之毒品動輒重達數公斤之情節相較，亦有迴異，且被告
    於本院審理時均自白犯行，顯見尚有悔意，又被告均係聽命
    於「阿賢」並非始作俑者，是倘科以本罪之法定最輕刑之無
    期徒刑，猶屬情輕法重，故被告應尚有可堪憫恕之處，爰依
    刑法第59條規定減輕其刑。爰審酌被告因貪圖小利而運輸毒
    品，且此類行為所生危害，非僅使多數人之生命、身體法益
    受侵害，影響所及甚且危害社會、國家之健全發展等犯罪動
    機、目的、手段及所生危害，另審酌被告坦承犯行等犯後態
    度等一切情狀，量處被告如主文所示之刑，以示懲戒。末按
    查獲之毒品及專供製造或施用毒品之器具，不問屬於犯人與
    否，均沒收銷燬之。毒品危害防制條例第18 條 第1 項前段
    定有明文，為排除刑法第38條，關於沒收規定之特別規定。
    查扣案如主文所示第一級毒品海洛因（合計淨重373. 03 公
    克）、第二級毒品甲基安非他命（合計淨重753.11公克），
    分別係屬第一級毒品及第二級毒品，為法律上禁止持有之違
    禁物，自應依上開規定宣告沒收銷燬；至於上開第一級毒品
    外包裝（包裝總重25.36 公克）、第二級毒品外包裝（包裝
    重31.24 公克）、峰牌香煙紙盒3 只、海賊牌撲克牌紙盒1
    只、手提袋1 只，均係包裹毒品，防其裸露、潮濕，便於攜
    帶運輸，為供運輸第一、二級毒品所用之物，應依同條例第
    19第1 項之規定予宣告沒收。至扣案之行動電話2 支，經被
    告指認僅夏普牌行動電話1 具係供運輸第一、二級毒品聯絡
    所用之物，且為被告所有，業據被告於本院審理時供述綦詳
    ，爰依毒品危害防制條例第19條第1 項規定宣告沒收之，至
    於其他扣案之物品，並無證據顯示係供犯本案罪行所用之物
    ，爰不諭知沒收。
三、公訴及論告意旨另以：被告另涉有毒品危害防制條例第5條
    第1 項、第2 項意圖販賣第一、二毒品而持有第一、二級毒
    品之罪嫌云云。毒品危害防制條例第五條所規定之「意圖販
    賣而持有毒品罪」，乃指行為人因意圖販賣而販入以外之原
    因而持有，事後始意圖販賣之情形，有最高法院86年度台上
    字第2933號判決可資參照。本案被告自始即以運輸之犯意而
    持有上開毒品，且並無證據證明被告曾與毒品買家直接接洽
    買進賣出之事宜，而被告將前開毒品尚未有進行交易或交付
    毒品之行為即遭法務部調查局高雄市調查處人員當場查獲，
    就其客觀行為觀察，僅能證明被告確有運輸右揭毒品之犯行
    ，此外尚無其他積極證據足資證明其與「阿賢」間有共同「
    販入」或「賣出」之客觀行為或主觀犯意聯絡，更無證據佐
    知其「販入」、「賣出」之價格究為若干，另被告雖供述阿
    賢有交代向「阿龍」收取25萬元現金，但依扣案毒品之數量
    觀之，依目前毒品交易價格，一錢（3.75公克）海洛因已達
    1 萬元以上，顯難購得上開扣案之第一級毒品及第二級毒品
    ，另從卷內資料亦無法從中得知「阿賢」其有何毒品交易之
    紀錄及獲利，是綜核全卷所存證據資料，並無其他積極證據
    足資認定被告確有販賣上開毒品之犯罪行為，依據「罪證有
    疑，利於被告」之證據法則，應為對被告有利之認定，惟此
    部分倘成立犯罪，其所犯運輸毒品罪間即有想像競合之關係
    ，而有裁判上一罪之關係，故不另為無罪之諭知。
據上論斷，應依刑事訴訟法第299 條第1 項前段，毒品危害防制
條例第4 條第1 項、第2 項、第18條第1 項前段、第19條第1 項
，刑法第11條、第2 條第1 項前段、修正前刑法第28條、第55條
、第59條，判決如主文。
本案經檢察官黃雯麗到庭執行職務。
中    華    民    國    95    年    7     月    25    日
                  鳳山刑事第二庭  審判長法  官    邱明弘
                                        法  官    譚德周
                                        法  官    廖建瑜
以上正本證明與原本無異。
如不服本判決，應於收受送達後10日內向本院提出上訴書狀。
中    華    民    國    95    年    7     月    26    日
                                        書記官    賴朱梅
附錄論罪科刑法條：
毒品危害防制條例第4條第1、2項
製造、運輸、販賣第一級毒品者，處死刑或無期徒刑；處無期徒
刑者，得併科新臺幣 1 千萬元以下罰金。
製造、運輸、販賣第二級毒品者，處無期徒刑或 7 年以上有期徒
刑，得併科新臺幣 7 百萬元以下罰金。


司法院資訊處製作；財團法人民間司法改革基金會備份。
